臺灣屏東地方法院刑事判決　　　　　　　99年度訴字第1432號
公　訴　人　臺灣屏東地方法院檢察署檢察官
被　　　告　徐宏生
　　　　　　潘瑾
上列被告因偽證等案件，經檢察官提起公訴（98年度偵字第3930
號、99年度偵字第11249 號），因被告於準備程序中就被訴事實
為有罪之陳述，經告知簡式審判程序之旨，並聽取當事人之意見
後，經本院合議庭裁定由受命法官獨任進行簡式審判程序，茲判
決如下：
    主  文
徐宏生服用酒類，不能安全駕駛動力交通工具而駕駛，累犯，處
有期徒刑月，如易科罰金，以新臺幣壹仟元折算壹日，減為有
期徒刑壹月拾伍日，如易科罰金，以新臺幣壹仟元折算壹日。
潘瑾證人，於檢察官偵查中，於案情有重要關係之事項，供前具
結，而為虛偽陳述，累犯，處有期徒刑貳月。
    理  由
一、徐宏生前於民國92年間因違反毒品危害防制條例案件，經本
    院以92年度訴字第76號判決判處有期徒刑10月確定，於93年
    11月8 日縮刑期滿執行完畢。潘瑾前於96年間因詐欺案件，
    經本院以96年度簡字第1893號判決判處有期徒刑3 月確定，
    於97年6 月26日縮刑期滿執行完畢。詎2 人竟均不知悔改，
    分別為下列犯行：
（一）徐宏生於95年7 月3 日中午某時，在不詳地點飲酒後，因
      酒精之作用，造成知覺及肢體協調反應能力均受影響，已
      達不能安全駕駛動力交通工具之程度，竟仍於同日下午2
      時許，騎乘其所有車牌號碼WKE-138 號重型機車上路，於
      同日下午2 時30分許，途經屏東縣高樹鄉高樹大橋前產業
      道路時，不慎撞及路旁護欄，因而人、車倒地受有傷害，
      經屏東縣消防局救護人員送往址設屏東縣屏東市○○○路
      12之2 號之國仁醫院就診，嗣於同日下午4 時21分至4時
      55分間，經醫護人員抽血檢驗，測得其血液所含酒精濃度
      為45mg/ dl，換算其下午2 時30分許之呼氣所含酒精濃度
      為之吐氣濃度達每公升0.425 毫克，而查悉上情。
（二）潘謹明知徐宏生於95年7 月3 日14時30分許，騎乘上揭機
      車在高樹鄉高樹大橋前產業道路發生上揭事故後，並未飲
      酒，竟基於偽證之犯意，於99年10月22日上午11時41分時
      許，在臺灣屏東地方法院檢察署第三偵查庭，於該署檢察
      官就該署98年度偵字第3930號案件偵查時，經檢察官諭知
      具結義務及刑法偽證罪責後，以證人身分供前具結，就徐
      宏生究係於騎乘上揭機車發生事故前或後飲酒之於案情有
      重要關係事項，虛偽證稱：徐宏生當天騎車出去時並沒有
      喝酒，係發生事故後，為止痛始叫伊去買酒給其喝等詞，
      圖使徐宏生能因此脫免刑責，足以影響案件之偵查。
三、案經屏東縣政府警察局里港分局報請及屏東地方法院檢察署
    檢察官自動檢舉後偵查起訴。
    理  由
一、按除被告所犯為死刑、無期徒刑、最輕本刑為3 年以上有期
    徒刑之罪或高等法院管轄第一審案件者外，於法院行準備程
    序進行中，被告先就被訴事實為有罪之陳述時，審判長得告
    知被告簡式審判程序之旨，並聽取當事人、代理人、辯護人
    及輔佐人之意見後，裁定進行簡式審判程序；受命法官行準
    備程序，與法院或審判長有同一之權限，刑事訴訟法第273
    條之1 第1 項、第279 條第2 項前段分別定有明文。查本件
    被告徐宏生、潘瑾所犯非為死刑、無期徒刑、最輕本刑為3
    年以上有期徒刑之罪或高等法院管轄第一審案件，其於本院
    100 年1 月25日準備程序進行中，均先就前揭被訴事實為有
    罪之陳述（見本院卷第41頁），經受命法官告知簡式審判程
    序之旨，並聽取當事人之意見後，本院合議庭認無不得或不
    宜改依簡式審判程序進行之處，爰依刑事訴訟法第273 條之
    1 第1 項，裁定本件由受命法官獨任進行簡式審判程序。並
    依刑事訴訟法第159 條第2 項、第273 條之2 規定，本件不
    適用同法第159 條第1 項關於傳聞法則之規定，證據調查亦
    不受同法第159 條第1 項、第161 條之2 、第161 條之3 、
    第163 條之1 及第164 條至第170 條規定之限制，合先敘明
    。
二、上揭事實業據被告徐宏生、潘瑾於本院審理時均坦承不諱（
    見本院卷第41、44頁），事實欄一、（一）徐宏生部分，並
    與證人即屏東縣消防局救護人員許家明、鍾永珍證述情節相
    符，復有屏東縣警察局員警工作紀錄簿1 紙、道路交通事故
    現場圖、徐宏生98年5 月8 日指出發生自撞車禍地點照片4
    張、國仁醫院98年6 月24日國仁醫字第0980221 號函暨所附
    徐宏生95年7 月3 日急診就醫之門、住診病歷1 份、屏東縣
    政府消防局99年10月27日屏消指字第0990012207號函暨所附
    車禍救護紀錄影本1 份、屏東縣消防局緊急傷病送醫服務登
    記簿1 紙在卷可稽（分見警卷第4 、6 、13至14頁，98年度
    偵字第3930號卷第10至26頁、59、60、68頁）。又參酌刑法
    第185 條之3 所謂「不能安全駕駛」，係抽象危險犯，不以
    發生具體危險為必要。而就醫學文獻所知，酒精對人體造成
    之影響，於呼氣酒精濃度達每公升零點25毫克時，會輕度中
    毒，造成輕度協調功能降低；呼氣酒精濃度達每公升零點5
    毫克時，屬輕到中度中毒症狀，出現反應較慢、感覺減低、
    影響駕駛之狀況；當呼氣酒精濃度達每公升零點75毫克時，
    將造成思考與個性行為改變等症狀；當呼氣酒精濃度達到每
    公升1.0 毫克時，將造成中度中毒，而有步態不穩、噁心嘔
    吐、精神混惑不清晰等症狀，達到每公升1.5 毫克時，則為
    中到重度中毒，將有說話不清楚、感覺喪失、視力模糊等症
    狀；達到每公升2.0 毫克時，則為重度中毒，出現體溫與血
    糖均降低，肌肉控制差，甚至會導致癲癇發作等情況；達到
    每公升3.5 毫克時，則已神智不清，反射減低，甚至呼吸抑
    制，而可能致命，此復經行政院國軍退除役官兵輔導委員會
    臺北榮民總醫院以88年8 月5 日（88）北總內字第26868 號
    函闡釋綦詳。查被告徐宏生於95年7 月3 日下午4 時21分至
    4 時55分間經醫護人員抽血檢驗，測得其血液所含酒精濃度
    為45mg/ dl，經換算其下午2 時30分許之呼氣所含酒精濃度
    達之吐氣濃度達每公升0.425 毫克等情，有國仁醫院藥物濃
    度報告單1 紙、酒後駕車肇事逃逸酒精值推算法1 紙在卷可
    稽（分見警卷第3 頁，98年度偵字第3930號卷第69頁），參
    諸上開說明，堪認被告徐宏生已因酒精作用，致其知覺及肢
    體協調反應能力均受影響，另徵之被告徐宏生已發生上揭事
    故致己受傷等情，業敘明在前，亦足認被告徐宏生已達不能
    安全駕駛動力交通工具之程度甚明。事實欄一、（二）潘瑾
    部分，並有臺灣屏東地方法院檢察署98年度偵字第3930號案
    件99年10月22日訊問筆錄1 份、證人結文1 紙在卷可證（見
    該偵卷第51至54頁），而被告徐宏生係於騎乘上開機車前即
    飲用酒類等情，已說明如前，是被告潘瑾上揭證述，自屬虛
    偽無訛。綜上，上揭證據均足補強被告2 人自白，堪認被告
    2 人任意性自白與事實相符，真實可採。本案事證明確，被
    告2 人犯行堪以認定，應依法論科。
三、論罪科刑
（一）被告徐宏生部分
      按行為後法律有變更者，適用行為時之法律。但行為後之
      法律有利於行為人者，適用最有利於行為人之法律，刑法
      第2 條第1 項定有明文。查被告徐宏生於95月7 月3 日為
      本案犯行，其行為後刑法第185 條之3 規定業於97年1 月
      2 日修正公布，並自同月4 日起生效施行，該條規定之法
      定刑於修正前係規定「1 年以下有期徒刑、拘役或3 萬元
      以下罰金」，其中罰金刑部分，依刑法施行法第1 條之1
      第1 項、第2 項但書之規定，其最高額度為新臺幣9 萬元
      ，修正後則規定「1 年以下有期徒刑、拘役或科或併科15
      萬元以下罰金」，經比較修正前後之刑法第185 條之3 條
      文，被告徐宏生行為後之規定並未較有利，故應適用被告
      徐宏生行為時之規定，合先敘明。是核被告徐宏生所為係
      犯修正前刑法第185 條之3 之不能安全駕駛動力交通工具
      罪。再被告徐宏生有前揭事實欄一所載科刑執畢紀錄，其
      於93年11月8 日執行完畢，有臺灣高等法院被告前案紀錄
      表1 份在卷可按（見本院卷第8 至29頁），其受有期徒刑
      之執行完畢，5 年以內故意再犯本件有期徒刑以上之罪，
      為累犯，應依刑法第47條第1 項規定，加重其刑。爰審酌
      被告徐宏生於前開時、地服用酒類後，卻仍騎乘機車上路
      ，對其他道路用路人產生潛在危險，罔顧他人生命、身體
      、健康、財產安全，然參酌其此次酒後駕車行為尚未造成
      他人受傷，於本院審理時亦坦承犯行，甚有悔意，態度良
      好，兼衡其生活狀況、智識程度等一切情狀，量處如主文
      所示之刑，並諭知易科罰金之折算標準。又被告徐宏生上
      揭犯罪時間係在96年4 月24日以前，復核無中華民國九十
      六年罪犯減刑條例所定不予減刑之情形，應依同條例第2
      條第1 項第3 款規定減其刑期2 分之1 ，併依同條例第9
      條規定諭知易科罰金之折算標準。
（二）被告潘瑾部分
      按刑法上之偽證罪，為形式犯，不以結果之發生為要件，
      證人於供前或供後具結而就案情有重要關係事項，故為虛
      偽陳述，其犯罪即成立，而該罪所謂於案情有重要關係之
      事項，則指該事項之有無，足以影響於裁判之結果者而言
      ，至於其虛偽陳述，法院已否採為裁判或檢察官據為處分
      之基礎，或有無採為基礎之可能，皆於偽證罪之成立無影
      響（參照最高法院71年台上字第8127號、84年台上字第39
      49號判例意旨），是核被告潘瑾所為，係犯刑法第168 條
      之偽證罪。再被告潘瑾有前揭事實欄一所載科刑執畢紀錄
      ，其於97年6 月26日執行完畢等情，有臺灣高等法院被告
      前案紀錄表1 份在卷可按（見本院卷第30至35頁），其受
      有期徒刑之執行完畢，5 年以內故意再犯本件有期徒刑以
      上之罪，為累犯，應依刑法第47條第1 項規定，加重其刑
      。又按犯刑法第168 條至第171 條之罪，於所虛偽陳述或
      所誣告之案件，裁判或懲戒處分確定前自白者，減輕或免
      除其刑，刑法第172 條定有明文。查被告潘瑾於本案審理
      時坦承其偽證犯行，而其所虛偽陳述之臺灣屏東地方法院
      檢察署98年度偵字第3930號被告徐宏生所犯公共危險案件
      ，亦經起訴並由本院於本案併案審理，而尚未判決確定，
      堪認被告潘瑾於所虛偽陳述之上揭案件裁判確定前自白犯
      罪，應依刑法第172 條減輕其刑，並依法先加後減之。爰
      審酌被告潘瑾偽證行為影響刑事案件偵查、審判，無端耗
      費司法資源，惟念其犯後坦承犯行、態度尚佳，復衡其犯
      罪動機、目的、智識程度、生活狀況程度等一切情狀，量
      處如主文所示之刑。
據上論斷，應依刑事訴訟法第273 條之1 第1 項、第299 條第1
項前段，刑法第2 條第1 項前段、第168 條、第185 條之3 （修
正前）、第41條第1 項前段、第47條第1 項、第172 條，中華民
國九十六年罪犯減刑條例第2 條第1 項第2 款、第7 條、第9 條
，刑法施行法第1 條之1 ，判決如主文。
本案經檢察官陳立興到庭執行職務。
中    華    民    國   100    年    2     月     8    日
                  刑事第五庭    法  官  黃柏霖
以上正本證明與原本無異。
如不服本判決應於收受判決後10日內向本院提出上訴書狀，並應
敘述具體理由；其未敘述上訴理由者，應於上訴期間屆滿後20日
內向本院補提理由書（均須按他造當事人之人數附繕本）「切勿
逕送上級法院」。
中    華    民    國   100    年    2     月    8     日
                                書記官  史安琪
附錄本案論罪科刑法條：刑法第168條、第185條之3。
中華民國刑法第168條
（偽證罪）
於執行審判職務之公署審判時或於檢察官偵查時，證人、鑑定人
、通譯於案情有重要關係之事項，供前或供後具結，而為虛偽陳
述者，處 7 年以下有期徒刑。
中華民國刑法第185條之3
服用毒品、麻醉藥品、酒類或其他相類之物，不能安全駕駛動力
交通工具而駕駛者，處 1 年以下有期徒刑、拘役或科或併科 15
萬元以下罰金。